臺灣宜蘭地方法院民事裁定
111年度聲字第42號
聲  請  人  劉文杰  
相  對  人  張碧霞  
上列當事人間聲請停止執行事件，本院裁定如下：
    主  文
聲請人供擔保新臺幣拾貳萬元後，本院一一一年度司執字第一四
二一七號拍賣抵押物事件之強制執行程序，於超過新臺幣貳佰肆
拾伍萬元部分，在本院一一一年度訴字第四五○號確認抵押權所
擔保債權部分不存在事件調解或和解成立、判決確定或撤回起訴
前，應停止執行。
聲請人其餘聲請駁回。
    理  由
一、聲請意旨略以：相對人前向本院聲請拍賣如附表所示之不動
    產（下稱系爭不動產），經本院以110年度司拍字第57號裁
    定准許在案，嗣再持前揭裁定向本院聲請強制執行，經本院
    以111年度司執字第14217號受理在案（下稱系爭執行事件）
    ，系爭執行事件程序尚未終結。聲請人對於相對人所主張之
    最高限額抵押權所擔保之債權，於本金超過新臺幣（下同）
    245萬元部分債權存否有爭執，已提起確認抵押權所擔保債
    權部分不存在之訴，現由本院以111年度訴字第450號事件審
    理中（下稱本案訴訟）。系爭執行事件所查封之財產一旦拍
    賣，勢難回復原狀，為避免聲請人因強制執行所受難以回復
    之損害，聲請人願供擔保，請准裁定系爭執行事件之強制執
    行程序，於本案訴訟確定前停止執行等語。
二、按「發票人主張本票係偽造、變造者，於前條裁定送達後20
    日內，得對執票人向為裁定之法院提起確認之訴。」「發票
    人證明已依前項規定提起訴訟時，執行法院應停止強制執行
    。但得依執票人聲請，許其提供相當擔保，繼續強制執行，
    亦得依發票人聲請，許其提供相當擔保，停止強制執行。」
    「發票人主張本票債權不存在而提起確認之訴不合於第1項
    之規定者，法院依發票人聲請，得許其提供相當並確實之擔
    保，停止強制執行。」非訟事件法第195條第1項、第2項、
    第3項分別定有明文。又「民法所定抵押權人、質權人、留
    置權人及依其他法律所定擔保物權人聲請拍賣擔保物事件，
    由拍賣物所在地之法院管轄。」「第72條所定事件程序，關
    係人就聲請所依據之法律關係有爭執者，法院應曉諭其得提
    起訴訟爭執之。」「前項情形，關係人提起訴訟者，準用第
    195條規定。」非訟事件法第72條、第74條之1定有明文。而
    非訟事件法第74條之1之立法意旨略謂：「關係人就聲請所
    依據之法律關係提起訴訟時，在其主張該擔保物權之設定係
    遭偽造或變造之情形，宜準用本法第195條第1項及第2項規
    定，使其於准許拍賣擔保物之裁定送達後20日內提起確認之
    訴者，停止強制執行；惟擔保物權人聲請提供相當擔保者，
    仍得繼續強制執行。倘關係人係主張前開事由以外之情事，
    而訴請確認該擔保物權或其所擔保之債權不存在，此際宜準
    用第195條第3項規定，法院仍得依關係人之聲請，裁量是否
    許其提供相當並確實之擔保，以停止強制執行，用資兼顧擔
    保物權人、主債務人及擔保物所有權人之權益，並貫徹大法
    官釋字第182號解釋意旨，爰設第2項。」是倘拍賣抵押物事
    件之債務人對抵押權及所擔保債權有爭執提起確認之訴，而
    有非訟事件法第74條之1第2項準用同法第195條第3 項規定
    之停止執行事由，法院依債務人聲請，得許其提供相當並確
    實之擔保，停止強制執行。
三、經查相對人前持本院110年度司拍字第57號裁定為執行名義
    ，聲請拍賣聲請人所有之系爭不動產，經本院以系爭執行事
    件受理，執行程序仍在進行中；而聲請人業提起確認訴訟，
    請求確認相對人就聲請人所有系爭不動產所設定之抵押權所
    擔保之債權於逾245萬元部分不存在，並經本院以111年度訴
    字第450號事件審理中等情，業經本院調取上開執行及民事
    卷宗核閱無訛。又查相對人於系爭執行事件，主張債權額為
    298萬元，聲請人則於本案訴訟中爭執本件抵押權所擔保之
    借款債權超過245萬元部分債權不存在，據此，系爭執行事
    件於53萬元【計算式：298萬元－245萬元＝53萬元】之本金及
    利息部分，聲請人既有所爭執，並已提起確認債權不存在之
    訴，其聲請停止此部分債權之執行，即無不合，應予准許。
    至系爭執行事件執行程序未逾245萬元部分，既未經聲請人
    起訴爭執，即無停止執行之必要，聲請人就此部分一併聲請
    停止執行，則無理由，應予駁回。
四、本院審酌系爭執行事件相對人所主張之強制執行金額，因停
    止執行而無法即時受償之款項為53萬元，則其可能所受損害
    額以該數額未能即時受償之利息損失，並參考各級法院辦案
    期限實施要點規定，民事第一審至第二審通常程序審判案件
    之期限合計為3年4個月，加上裁判送達、上訴、分案等期間
    計算兩造間上開確認訴訟之審理期限約需3年6月，按法定週
    年利率5%計算，則相對人因停止執行所可能遭受之利息損失
    約為92,750元【計算式：53萬元×5%×3.5年＝92,750元】，另
    參酌相對人資金運用所受影響、債權受償風險等一切情狀，
    認聲請人為相對人因停止執行可能受損害所提供擔保之金額
    ，應以12萬元為適當，是聲請人於供擔保12萬元後，於本案
    訴訟即本院111年度訴字第450號事件調解或和解成立、判決
    確定或撤回起訴前，系爭執行事件於逾245萬元債權部分之
    強制執行程序應予停止。
五、爰裁定如主文所示。
中　　華　　民　　國　　111 　年　　9 　　月　　28　　日
                  臺灣宜蘭地方法院民事庭
                              法　官　張文愷
附表
土地坐落   面積 權利範圍 鄉鎮市區 段 地號 平方公尺  宜蘭縣三星鄉 天山段 594 37583.56 375,830分之189,715 
　　　　　　　　　　　　　　　　　　　　　　
以上正本係照原本作成。
如對本裁定抗告須於裁定送達後10日內向本院提出抗告狀，並繳
納抗告費新臺幣1,000元。
中　　華　　民　　國　　111 　年　　9 　　月　　28　　日
                              書記官　林仁修